臺灣花蓮地方法院民事判決　　　　　　　93年度重訴字第49號
原　　　告　　　甲○○
原　　　告　　　李秀珍
被　　　告　　　張墨林
被　　　告　　　張秀齡
被　　　告　　　陳雅莉
被　　　告　　　張惠敏
被　　　告　　　汪洋
被　　　告　　　張幸子
被告兼上列
共同訴訟代理人　乙○○　　住花.
上列當事人間請求侵權行為損害賠償事件，本院於九十四年九月
十三日言詞辯論終結，判決如下：
    主  文
原告之訴及假執行之聲請均駁回。
訴訟費用由原告負擔。
    事實及理由
一、原告主張：
  (一)原告甲○○前於民國八十五年十月四日向被告乙○○購買其
    所有坐落花蓮縣吉安鄉○○路五六八號房屋及其基地，並指
    定房地之所有人應登記於原告李秀珍名下。依兩造所訂之買
    賣契約，被告本應於同年十二月五日將所有辦理過戶所需之
    文件交予原告或任代書之被告汪洋，且係委託被告乙○○向
    銀行貸款，詎被告乙○○於收受原告之部分買賣價金新台幣
    （下同）二百五十萬元後，非但未依約速辦理過戶，尚且與
    被告汪洋勾結，未經原告之同意，竟以原告李秀珍之名義為
    債務人，逕將上開房地辦理債權額為七百二十萬元之抵押權
    予非銀行業之被告張墨林，向其貸得款項。嗣於八十九年四
    月二十七日復擅將上開房地設定債權額為二百萬元之抵押權
    予被告張秀齡。其後於同年五月九日系爭房地雖過戶予原告
    李秀珍名下，惟被告乙○○在其先後收取原告之買賣價金達
    六百萬元後，竟又以為保障其對原告之債權為由，誘使原告
    同意，將上開房地之產權移轉登記予被告陳雅莉（即被告乙
    ○○之女）。被告陳雅莉明知前開移轉登記僅係信託性質，
    竟將上開土地出賣予被告張惠敏（被告張秀齡之外甥女），
    意圖從中牟利。而被告張幸子係被告乙○○之妻，且為該集
    團之成員，負責財務，該集團已脫產至張幸子名下，以避強
    制執行。是被告等人以乙○○為首，侵害原告之權益，致原
    告因而損失達一千三百二十八萬九千元。
  (二)爰依共同侵權行為之法律關係請求被告賠償。並聲明：被告
    應連帶給付原告一千三百二十八萬九千元，及自九十三年十
    二月一日起至清償日止，按年息百分之五計算之利息；並請
    准依職權宣告假執行。
二、被告則以：
  (一)原告與被告乙○○間固訂有前開房地之買賣契約，但原告至
    八十六年二月五日即未續付第三期價款一百萬元及交屋尾款
    五十萬元，雖屢經催告均不為置理，被告不得已只得於九十
    二年十一月十日解除契約，並得依約沒收其已繳款項。
  (二)被告乙○○確以原告李秀珍之名義為債務人，向被告張墨林
    辦理抵押借款，然此係於事前經原告授權後，始由被告乙○
    ○覓得借款人借得款項後充作原告應給付之買賣價金之一部
    。
  (三)被告乙○○於解除契約後，就系爭房地自得自由處分，當可
    向被告張秀齡借款，並設定抵押權予其名下，實未以詐欺方
    式騙取原告同意以設定抵押權登記。
  (四)被告張墨林依據被告乙○○所提出之資料而同意借款並設定
    抵押，全然不知原告與被告乙○○間之糾紛，並無任何詐欺
    等侵權行為。被告全體均無對原告為任何侵權行為，爰聲明
    ：原告之訴及假執行之聲請均駁回。
三、按請求之基礎事實同一者，於訴狀送達後，原告仍得追加他
    訴，民事訴訟法第二百五十五條第一項第二款定有明文。本
    件原告於九十四年三月二日追加被告張幸子，並補陳其參與
    前開共同侵權行為等情節如上。應認已符合上開規定，本院
    自應准其追加，原告表明不同意其追加，難認有據，合此敘
    明。
四、兩造不爭執之事實：
  (一)原告甲○○前於八十五年十月四日向被告乙○○購買其所有
    坐落花蓮縣吉安鄉○○路五六八號房屋及其基地，並指定房
    地之所有人應登記於原告李秀珍名下。
  (二)被告乙○○以原告李秀珍為債務人，逕將上開房地辦理債權
    額為七百二十萬元之抵押權予被告張墨林，向其貸得該款。
  (三)被告乙○○於八十九年四月二十七日將上開房地設定債權額
    為二百萬元之抵押權予被告張秀齡。
  (四)於同年五月九日系爭房地已將所有權登記予原告李秀珍名下
    ，惟被告乙○○經原告同意，將上開房地之產權移轉登記予
    被告陳雅莉。
  (五)被告陳雅莉將上開土地之所有權移轉予被告張惠敏。
四、得心證之理由：本件兩造所爭執之處，乃在於(一)被告乙○○
    有無與被告張墨林共同以在系爭房地上設定抵押權之方法，
    騙取原告之權利或利益？(二)被告乙○○有無與被告張秀齡共
    同以在系爭房地上設定第二順位抵押權之方法，騙取原告之
    權利或利益？(三)被告乙○○有無與被告陳雅莉共同騙取原告
    同意移轉登記系爭房地之所有權？(四)被告陳雅莉有無與被告
    張惠敏共同以欺罔之方法騙取原告之權利或利益？(五)被告張
    幸子有無與其他共同被告以欺罔之方法騙取原告之權利或利
    益？經查：
  (一)法院於確定判決理由中，就訴訟標的以外當事人主張之重要
    爭點，本於當事人辯論之結果，已為判斷時，除有顯然違背
    法令之情形，或當事人已提出新訴訟資料，足以推翻原判斷
    之情形外，應解為在同一當事人就與該重要爭點有關所提起
    之他訴訟，法院及當事人對該重要爭點之法律關係，皆不得
    任作相反之判斷或主張，以符民事訴訟上之誠信原則。」此
    有最高法院七十三年臺上字第四○二六號、八十四年度臺上
    字第二五三○號、八十八年度臺上第五五七號、八十八年度
    臺上字第二二三○號判決可資參照。本件原告前於本院花蓮
    簡易庭九十二年度花簡字第二八０號民事訴訟中，本於同一
    基礎事實所主張被告乙○○以詐欺及偽造文書之方式侵害原
    告權益等情，業經法院認定原告甲○○曾授權被告乙○○向
    他人貸款六百萬元，僅係雙方在借款對象是否銀行，於認知
    上不同，尚難認被告乙○○所為已構成詐欺及偽造文書。今
    原告未能提出新訴訟資料，就此復另興訟爭執，主張被告乙
    ○○以不法方法向張墨林設定抵押權，誠已違反上開民事訴
    訟上之誠信原則，是原告此部分主張，自不足採。次按當事
    人主張有利於己之事實者，就其事實有舉證之責任，民事訴
    訟法第二百七十七條前段定有明文。本件原告既主張被告以
    侵權行為損害其權利或利益，參諸上揭法條規定，原告自應
    就被告之行為已符合民法第一百八十四條第一項之規定始足
    當之。亦即原告需舉證證明被告確有「因故意或過失，不法
    侵害他人之權利者，負損害賠償責任」，或「故意以背於善
    良風俗之方法，加損害於他人」，致原告受有損害之事實存
    在。原告雖主張被告張墨林與乙○○共同為侵權行為，並提
    出本院花蓮簡易庭九十一年度花簡字第四二八號判決書為憑
    ，然該等證據僅能證明法院曾認定原告李珍與被告張墨林間
    並無債權債務關係存在而已，尚未能舉證證明被告張墨林具
    有主觀上之不法意圖，以獲取本應歸屬於原告之權利或法律
    上利益，實不可採。
  (二)被告乙○○在將系爭房地之所有權過戶予原告李秀珍前，已
    將上開房地設定債權額為二百萬元之抵押權予被告張秀齡之
    事實，固為兩造所不爭執，此或可為原告於嗣後主張權利瑕
    疪擔保之損害賠償之依據，屬債務不履行之責任，但並非可
    逕認為原告之權利受損，或其利益已遭被告以背於善良風俗
    之方法損害，顯難逕認屬侵權行為之損害賠償責任。
  (三)被告乙○○為擔保其能順利取得系爭房地買賣價金尾款一百
    五十萬元，乃經原告之同意，先將系爭房地以買賣為由，由
    被告李秀珍名下過戶至原告名下，然原告實際上並未給付任
    何價金與被告，雙方約定於被告給付價金尾款一百五十萬元
    給被告乙○○後，再將系爭房地過戶與原告之事實，業經法
    院於前開九十二年度花簡字第二八０號民事訴訟中認定。同
    前開第(一)段所述之法理，原告再為反於該項法院認定之主張
    ，而陳稱被告乙○○與陳雅莉共同騙取原告過戶之權益，即
    屬無據。
  (四)法院於前開同一民事訴訟中，並進而認定原告李秀珍係先將
    系爭房地過戶與被告乙○○，被告乙○○則將之信託登記與
    被告陳雅莉名下，迨原告買賣價金之尾款付清，再過戶歸還
    原告。是以，被告陳雅莉將系爭房地過戶與被告張惠敏，固
    可能產生被告陳雅莉違反信託契約之約定，及被告乙○○因
    此難以履行其歸還所有權登記予原告之義務。然此等責任之
    產生，或因原告並非該權利之適格當事人，或僅為本件原告
    與被告乙○○間契約債務不履行之問題，亦非可逕認屬民法
    第一百八十四條之侵權行為責任之爭端。原告據以請求侵權
    行為損害賠償，難認有理。
  (五)原告另主張被告張幸子係被告乙○○之妻，負責財務，該集
    團已脫產至張幸子名下，以避強制執行等情，然原告未能舉
    證證明前開各個被告之侵權行為成立，已如前述，亦始終未
    能陳明及舉證被告張幸子以如何方式與其他共同被告侵害原
    告之權益，其空言指述，本院自難遽以採信。
五、從而，原告依侵權行為之法律規定請求被告連帶給付一千三
    百二十八萬九千元，及自九十三年十二月一日起至清償日止
    ，按年息百分之五計算之利息，為無理由，應予駁回。本件
    原告請求，本非屬依法應依職權宣告假執行之案件，更況，
    原告之訴已經駁回，其假執行之聲請已無依據，應併予駁回
    。
六、本件事證已臻明確，兩造其餘攻擊防禦方法與舉證，均無礙
    勝負判斷，爰不一一論列，附此敘明。
七、訴訟費用負擔之依據：民事訴訟法第七十八條、第八十五條
    第一項前段。
中　　華　　民　　國　　94　　年　　9 　　月　　29　　日
                   民事庭法官　  郝燮戈
以上正本，係照原本作成。
如對本判決上訴，須於判決送達後20日內向本院提出上訴狀。
中　　華　　民　　國　　94　　年　　9　　月　　 30　　日
                   法院書記官　  曾允志
